【裁判字號】    94,保險,157
【裁判日期】    950630
【裁判案由】    給付保險理賠金
【裁判全文】
臺灣臺北地方法院民事判決             94年度保險字第157號
原      告  庚○○
訴訟代理人  戊○○
被      告  中央產物保險股份有限公司
法定代理人  甲○○
訴訟代理人  乙○○
            己○○
            丙○○
上列當事人間給付保險理賠金事件，本院於民國95年6月22日言
詞辯論終結，判決如下：
    主  文
被告應給付原告新台幣585,550元，及自民國94年12月28日起至
清償日止按年息5%計算之利息。
訴訟費用由被告負擔。
    事實及理由
一、原告起訴主張如下：
  (一)原告所有7120-KE號自用小客車向被告投保汽車車體損失丙
    式保險。嗣原告於民國（下同）94年5月1日駕駛系爭車輛載
    訴外人辛○○，行經花蓮市○○○道約194公里處內線車道
    時，左側往光隆博物館之叉道突然衝出一輛車號不明之小客
    車，原告往右閃避，系爭車輛左後照鏡仍擦撞該車號不明車
    輛，原告為避免衝出邊線，方向盤往左轉動，失控衝撞中央
    分隔島，翻覆在對向車道上。原告與辛○○安全逃離系爭車
    輛，該車號不明車輛上之一男一女乘客下車詢問原告與辛○
    ○是否無恙，其後竟趁原告與辛○○打電話求援時，駕車逃
    離現場。原告在花蓮縣新城分局佳民派出所製作筆錄，並以
    電話通知被告派員處理，但被告迄原告委託第三人拖吊系爭
    車輛至台北縣板橋市建富汽車公司時才派員勘驗，認為系爭
    車輛受損嚴重，修復費用逾車價三分之二，建議原告報廢，
    被告依車價理賠。
  (二)系爭保險契約條款規定承保範圍第二項「對造汽車雖肇事逃
    逸無法確認，但經憲警現場處理且經本公司查証屬實者，本
    公司亦負賠償之責」，但原告於94年5月請求被告理賠遭拒
    ，原告乃於95年1月間以50,000元出賣系爭車輛予訴外人丁
    ○○。為此依保險契約提起本訴。
  (三)警察繪製之現場圖標示系爭車輛衝撞中央分隔島的撞擊點距
    台九線194公里標示牌約110公尺，車禍發生地點為194k+30
    公尺處，符合煞車痕長度38公尺加計閃避該不明車號車輛所
    行駛之距離。
  (四)系爭車輛之左後視鏡應係擦撞該不明車輛時當場斷裂脫落，
    故上開現場圖未標示後照鏡的落點。
  (五)聲明：被告應給付原告585,550元，及自94年12月28日起至
    清償日止按年息5%計算之利息。
二、被告抗辯如下：
  (一)系爭保險條款第一條規定：「被保險汽車在本保險契約有效
    期間內，因與車輛發生碰撞、擦撞所致之毀損、滅失，在確
    認事故之對方車輛後，本公司對被保險人始負賠償之責。」
    ；承保範圍第二項規定「對造汽車雖肇事逃逸無法確認，但
    經憲警現場處理且經本公司查証屬實者，本公司亦負賠償之
    責」。但原告未證明符合該要件。
  (二)系爭車輛之左後照鏡殘留之黑色擦痕，乃翻覆時刮地痕跡。
    且警察繪製之現場圖顯示系爭車輛之煞車痕跡由右往左至中
    央分隔島，與原告主張情節不符。
  (三)依系爭契約條款第9條，原告須報廢繳銷執照，始能請求理
    賠。但如被告依約應給付保險金，同意扣除原告處分系爭車
    輛之所得後理賠，不再爭執上開規定。
  (四)聲明：
    1.駁回原告之訴。
    2.如受不利判決，願供擔保，聲請免假執行。
三、關於系爭車輛受損原因之爭執，論述如下：
  (一)原告主張：伊於94年5月1日駕駛所有系爭車輛載辛○○，行
    經花蓮市○○○道約194公里處內線車道時，左側往光隆博
    物館之叉道突然衝出一輛車號不明之小客車，伊往右閃避，
    系爭車輛左後照鏡仍擦撞該車號不明車輛，伊為避免衝出邊
    線，方向盤往左轉動，失控衝撞中央分隔島，翻覆在對向車
    道上，伊與辛○○安全逃離系爭車輛，該車號不明車輛上之
    一男一女乘客下車詢問伊與辛○○是否無恙，其後竟趁機駕
    車逃離現場，伊乃報由花蓮縣新城分局佳民派出所處理等語
    ，業據原告提出行車執照、現場照片等影本為憑（卷第7至8
    頁）。核與證人辛○○證述情節大致相符（卷第62至63頁）
    。並經本院向花蓮縣警察局新城分局調取道路交通事故現場
    圖、道路交通事故調查報告表（一）（二）、原告及辛○○
    之調查筆錄、現場照片查核在案，有該分局新警交字第0950
    005091號函可稽（卷第44至56頁），堪信原告之主張為真正
    。被告雖抗辯系爭車輛之左後照鏡殘留之黑色擦痕，乃翻覆
    時刮地痕跡云云，但未舉反證以實其說，純屬被告臆測之詞
    。再被告抗辯上開現場圖未記錄系爭車輛有先向右閃避之煞
    車痕跡，與原告陳述情節不符云云，惟查，原告並未陳述其
    緊急煞車以閃避該不明車號車輛，是不能以路面未遺留系爭
    車輛向右閃避之煞車痕跡，否定原告閃避其他車輛之事實，
    故被告之抗辯不足採信。
  (二)按民事訴訟法第196條第1項規定：「攻擊或防禦方法，除別
    有規定外，應依訴訟進行之程度，於言詞辯論終結前適當時
    期提出之。」、第2項前段規定：「當事人意圖延滯訴訟，
    或因重大過失，逾時始行提出攻擊或防禦方法，有礙訴訟之
    終結者，法院得駁回之。」查本院於95年6月1日諭示被告於
    一週內提出證據調查，逾期不得提出，有筆錄可稽（卷第63
    頁反面），被告迄95年6月14日始聲明車輛現場之商家為證
    人（卷第58頁反面），有礙本件訴訟之終結，因認被告逾時
    提出，有重大過失，應由其承擔此一失權效果，故不准許被
    告提出。
四、關於原告依保險契約請求被告給付保險金585,550元，及自
    94年12月28日起至清償日止按年息5%計算之利息部分，論述
    如下:
  (一)原告主張：伊向被告投保系爭車輛之汽車車體損失丙式保險
    ，車禍發生時以電話通知被告派員處理，被告於伊委託第三
    人拖吊系爭車輛至台北縣板橋市建富汽車公司時派員勘驗，
    認為系爭車輛受損嚴重，修復費用逾車價三分之二，建議伊
    報廢，請求理賠車價云云，惟伊於94年5月請求被告理賠遭
    拒，伊乃於95年1月間以50,000元出賣系爭車輛予丁○○等
    語，業據原告提出保險卡、建富汽車股份有限公司三民營業
    所專業銷售顧問鄧美智名片、被告簡便行文表、契約條款、
    建富汽車股份有限公司存證信函、買賣契約書為證（卷第7
    至12、64頁）。核與證人丁○○證述情節相符（卷第63頁）
    ，並為被告所不爭執，堪信為真正。
  (二)系爭保險條款規定「承保範圍」：「被保險汽車在本保險契
    約有效期間內，因與車輛發生碰撞、擦撞所致之毀損、滅失
    ，在確認事故之對方車輛後，本公司對被保險人始負賠償之
    責。」、「對造汽車雖肇事逃逸無法確認，但經憲警現場處
    理且經由本公司查証屬實者，本公司亦負賠償之責」（卷第
    11頁）。查被告未爭執上開車禍發生在系爭保險契約有效期
    間內。再系爭車輛因與其他車輛發生擦撞而毀損，對造汽車
    雖於肇事後逃逸而無法確認，但原告已報請警察至現場處理
    ，又經本院認定原告主張之車禍過程屬實，被告依約自應負
    賠償之責。
  (三)被告自認系爭車輛全損理賠金為635,550元。再被告陳稱依
    系爭契約條款第9條，原告須報廢繳銷執照，始能請求理賠
    ，但如被告依約應給付保險金，同意扣除原告處分系爭車輛
    之所得後理賠，不再爭執上開規定等語。是原告本於保險契
    約，請求被告給付保險金585,550元，及自94年12月28日起
    至清償日止按年息5%計算之遲延利息，為有理由，應予准許
    。
五、結論：原告之訴為有理由，依民事訴訟法第78條判決如主文
    。
中    華    民    國    95    年    6    月    30    日
                  民事第五庭    法  官  翁昭蓉
以上正本係照原本作成
如對本判決上訴，須於判決送達後20日內向本院提出上訴狀
中    華    民    國    95    年    6     月    30    日
                                書記官  莊滿美


司法院資訊處製作；財團法人民間司法改革基金會備份。
